【裁判字號】    99,交聲,1819
【裁判日期】    990923
【裁判案由】    交管條例聲異
【裁判全文】
臺灣板橋地方法院交通事件裁定        99年度交聲字第1819號
原處分機關  交通部公路總局臺北區監理所蘆洲監理站
異  議  人  甲○○
即受處分人
上列異議人因違反道路交通管理處罰條例案件，對於交通部公路
總局臺北區監理所蘆洲監理站於民國97年8 月26日以北監蘆字第
裁00-000000000號、於民國99年6 月10日以北監蘆字第裁46-AEY
586737號（原舉發案號：臺北市政府警察局99年6 月8 日北市警
交字第AEY586737 號）所為之裁決處分，均聲明異議，本院裁定
如下：
    主  文
異議均駁回。
    理  由
一、按受處分人不服第八條主管機關所為之處罰，得於接到裁決
    書之翌日起二十日內，向管轄地方法院聲明異議，道路交通
    管理處罰條例第87條第1 項定有明文，此為交通異議事件之
    程序規定，為合法要件，受處分人之異議自須合於此項程序
    規定，法院始得受理為實體之審查。又交通法庭認聲明異議
    不合法律上之程式，且無從補正者，應以裁定駁回之，道路
    交通案件處理辦法第18條亦有明定。復按汽車駕駛人領有聯
    結車、大客車、大貨車或小型車駕駛執照，駕駛重型機器腳
    踏車者，處新臺幣（下同）一千八百元以上三千六百元以下
    罰鍰，並禁止其駕駛，道路交通管理處罰條例第22條第1 項
    第4 款規定明確。
二、原處分意旨略以：
(一)異議人即受處分人甲○○考領有重型機車、小型車駕駛執照
    。其在六個月內，有駕駛機車違規點數共計達六點以上之情
    形，經交通部公路總局臺北區監理所蘆洲監理站於民國97年
    8 月26日以北監蘆字第裁00-000000000號裁決書逕行裁決，
    裁處異議人吊扣重型機車駕駛執照一個月，並施以道路交通
    安全講習，應到案日期為97年9 月12日前，逾期不繳送駕駛
    執照者，自97年9 月26日起易處吊扣駕駛執照二個月；97年
    10月10日前未繳送駕駛執照者，自97年10月11日起易處吊銷
    ，並逕行註銷駕駛執照，一年內不得重新考領（下稱吊扣裁
    決書）。嗣因異議人逾期未繳送駕駛執照，自97年11月10日
    起吊銷重型機車駕駛執照。
(二)異議人重型機車駕駛執照經註銷一年後，尚未重新考領，猶
    於99年6 月8 日上午9 時25分許，駕駛車牌號碼為LK3-325
    號之重型機車，行經臺北市○○○路與南海路之交岔路口時
    ，經臺北市政府警察局中正第二分局南海路派出所執勤警員
    攔停稽查，發現前揭情事後，當場以北市警交字第AEY58673
    7 號違反道路交通管理事件通知單舉發（下稱舉發通知單）
    。嗣異議人依法提出申訴，經交通部公路總局臺北區監理所
    蘆洲監理站於99年6 月10日以北監蘆字第裁46-AEY586737號
    裁決書裁決，裁處異議人罰鍰一千八百元。
三、異議意旨則略以：吊扣裁決書係由父親持妹妹印章簽收，因
    父親有老人癡呆症，不知將該裁決書置於何處，故異議人未
    收到裁決書，也無法如期到案，直至99年6 月8 日被警方攔
    停稽查後，方知重型機車駕駛執照已遭吊銷。因異議人於98
    年間發生車禍後，迄今都無法工作，冀能在合理範圍內，撤
    銷「吊銷駕駛執照」及「領有小型車駕駛執照，駕駛重型機
    車」之處分，爰聲明異議云云。
四、經查：
(一)按處理違反道路交通管理事件，有關文書送達之程序，依行
    政程序法之規定，違反道路交通管理事件統一裁罰基準及處
    理細則第5 條定有明文。又送達，於應受送達人之住居所、
    事務所或營業所為之；於應送達處所不獲會晤應受送達人時
    ，得將文書付與有辨別事理能力之同居人、受僱人或應送達
    處所之接收郵件人員，行政程序法第72條第1 項前段、第73
    條第1 項分別有所規定。經查：原處分機關將本件吊扣裁決
    書交寄蘆洲郵局於民國97年8 月28日掛號送達於異議人即受
    處分人甲○○位於臺北縣五股鄉○○路○段85巷9 號之住所
    （異議人當時戶籍地為此址，此有全戶戶籍資料查詢結果一
    份在卷可按），並由與異議人同住之妹李秋珊親自收受等情
    ，有送達證書一紙（其上載有送達時間，且蓋有「李秋珊」
    印文一枚，並附註「兄妹」）附卷可稽。縱使異議人認係父
    親持妹妹印章代收，然依前所述，其父李嘉男既亦為其同居
    人，且為民國31年生，當時僅約66歲（參見卷附全戶戶籍資
    料查詢結果），異議人復未提出任何可證明當時李嘉男患有
    老人痴呆症之證據，自仍屬經異議人有辨別事理能力之同居
    人所代為收受，依法亦生合法送達之效力，故不論係異議人
    本人或同居人收受該裁決書，送達程序均合於法律規定，是
    本件吊扣裁決書即已於97年8 月28日發生合法送達之效力，
    當無疑義。從而受處分人如對上開裁決書不服欲提起異議，
    其二十日之合法提出異議期間應自97年8 月29日（即收受吊
    扣裁決書之翌日）起算，加計在途期間二日後，本件聲明異
    議期間應至97年9 月19日屆滿，然本件受處分人遲至99年6
    月10日始向原處分機關聲明異議，有聲明異議狀上原處分機
    關之收狀日期戳章在卷可憑，顯逾法定之二十日異議期間無
    疑。據此，本件異議人就「吊銷駕駛執照」部分之聲明異議
    ，不合法律上程式，且無從補正，揆諸首開說明，此部分之
    異議既於法未合，即應予駁回。
(二)另查本件異議人嗣確於前揭時、地有駕駛重型機車行駛於公
    路之行為，為其所不爭執，並有上開舉發通知單一紙附卷可
    稽，此部分事實堪以認定。復按汽車駕駛人在六個月內，違
    規記點共達六點以上者，吊扣駕駛執照一個月；汽車所有人
    、駕駛人違反本條例，經主管機關裁決後逾二十日未向管轄
    地方法院聲明異議，或其聲明異議經法院裁定確定，而不依
    裁決或裁定繳納罰鍰或不繳送汽車牌照、駕駛執照者，依下
    列規定處理之：「…二、經處分吊扣汽車牌照或駕駛執照者
    ，按其吊扣期間加倍處分；仍不依限期繳送汽車牌照或駕駛
    執照者，吊銷其汽車牌照或駕駛執照。」，道路交通管理處
    罰條例第63條第3 項前段、第65條第1 項第2 款定有明文。
    本件異議人既未遵照上開吊扣裁決書所定期間繳送重型機車
    駕駛執照，則主管機關依法吊銷其重型機車駕駛執照，自屬
    有據，異議人重型機車駕駛執照經吊銷後未再重新考領，即
    駕駛重型機車行駛於道路上，其違規事實，亦臻明確。據此
    ，原處分機關就此部分依道路交通管理處罰條例第22條第1
    項第4 款之規定，裁處異議人罰鍰一千八百元，核無不當或
    違法之處，此部分異議為無理由，亦應予駁回。
五、據上論斷，應依道路交通案件處理辦法第18條、第19條，裁
    定如主文。
中    華    民    國    99    年    9     月    23    日
                  交通法庭  法  官 張紹省
上列正本證明與原本無異。
如不服本裁定，應於裁定送達後五日內敘明抗告理由，向本院提
出抗告狀。
                            書記官 周雅玲
中    華    民    國    99    年    9     月    23    日

司法院資訊處製作；財團法人民間司法改革基金會備份。
